【裁判字號】    98,簡,676
【裁判日期】    990129
【裁判案由】    就業服務法
【裁判全文】
臺北高等行政法院判決
                                       98年度簡字第676號
原      告  甲○○
被      告  新竹市政府
代  表  人  乙○○（市長）
上列當事人間就業服務法事件，原告不服行政院勞工委員會中華
民國98年10月1 日勞訴字第0980023118號訴願決定，提起行政訴
訟，本院判決如下：
    主  文
原告之訴駁回。
訴訟費用由原告負擔。
    事實及理由
壹、程序部分：
    原告起訴時被告之代表人為林政則，嗣變更為乙○○，並由
    乙○○聲明承受訴訟，有其提出之聲明承受訴訟狀附卷可稽
    ，核無不合，應予准許
貳、實體部分：
一、原告主張：
    (一)內政部入出國及移民署專勤事務第一大隊新竹市專勤隊人
      員（下稱新竹專勤隊）係於夜間詢問原告，並催促原告盡
      快簽名以利製作筆錄，原告無暇注意筆錄內容，即草率簽
      名；且當時原告身體不適，對於詢問未能清楚表達，至今
      仍不瞭解筆錄內容，請鈞院調查製作筆錄當時之錄音記錄
      即明。
    (二)原告雖於調查筆錄中說明知悉TRAN THI XOAN （護照號碼
      ：A0000000A ，下稱T 君）是非法外勞云云，惟原告實際
      上是新竹專勤隊查獲時，經家父告知後始知悉。
    (三)原告依法聘僱之外勞為順利返鄉處理私事，因此找T 君幫
      忙暫時其工作，至於薪資部分，因依法聘僱外勞之指示，
      乃交予暫時幫忙的T 君，且該薪資款項係家父的退休俸，
      原告僅代為轉交，原告並未與T 君討論工作或工資事宜，
      亦未指派工作。
    (四)至於T 君於調查筆錄之陳述，顯與事實不符，且並未給予
      原告知悉及說明之機會，請鈞院傳喚T 君與原告對質。
    (五)綜上所述，原告並未違反就業服務法第57條第1 款之規定
      ，被告僅以一未經向原告查證及對質且不識漢字之T 君筆
      錄，逕自認定系爭違章事實並處罰原告，於法有違，應予
      撤銷云云。
    (六)提出本件訴願決定書、訴願書、醫生證明等件影本為證。
    聲明：訴願決定原處分均撤銷。
          訴訟費用由被告負擔。
二、被告辯稱：
    (一)本件經由新竹專勤隊於98年5 月5 日15時30分於新竹市○
      ○○路63號10樓之2 內，查獲越南籍逃逸外勞T 君從事監
      護老人工作，原告於新竹專勤隊調查筆錄中，問：「妳雇
      用越南籍逃逸外勞TRAN THI XOAN 在家中從事何種工作？
      已經在妳家中工作多久？」、答：「照顧我父親（監護工
      ），在我家工作20天。」、問：「越南逃逸外勞…？由誰
      支付？…？」、答：「…，薪資由我支付給她，…。」、
      問「當時妳應徵…，是否知道她是逃逸外勞？」、答：「
      知道。」（原處分卷第4 頁、第5 頁）；T 君亦於新竹專
      勤隊調查筆錄中自承：「一天工作12小時，照顧阿公、做
      一個月又19天，每月薪水1 萬8 仟元，是雇主甲○○支付
      給我，食宿由雇主甲○○提供。…，知道我是逃逸外勞，
      …」（原處分卷第6 頁至第8 頁）。據上，互核2 人所述
      ，其間顯有提供勞務之事實與對價，此皆有原告與T 君簽
      名捺印之調查筆錄，T 君之證言並有翻譯人員在場翻譯，
      自具有證明力，原告非提供具體事證，自不得於起訴狀中
      空言否認其所陳述之調查筆錄。是以，原告之觸法行為，
      已違反就業服務法第57條第1 款雇主不得聘僱未經許可之
      外國人從事工作之規定，被告依據同法第63條第1 項規定
      ，科處罰鍰新台幣（下同）15萬元，並無違誤等語。
    (二)提出當事人之申請書及附證或據以作成處分之原因事實相
      關資料、作成處分或決定前機關與當事人往來書函、申請
      准否或依法處分之文書、作成行政處分之法規依據、送達
      處分書之回執或簽收單據、對行政處分表示不服（提起訴
      願）復知被告機關之副本、行政救濟（訴願、申訴、復審
      ）答辯書、行政救濟之決定書、其他與本事件有關並可供
      法院審理參辦之資料等件影本為證。
    聲明：駁回原告之訴。
          訴訟費用由原告負擔。
三、按「雇主聘僱外國人不得有下列情事：一、聘僱未經許可、
    許可失效或他人所申請聘僱之外國人。…。」；「違反…第
    57條第1 款……規定者，處新臺幣15萬元以上75萬元以下罰
    鍰。…」，就業服務法第57條第1 款及第63條第1 項各定有
    明文。
四、本件原告未經許可聘僱越南籍逃逸外勞T 君於其家中從事看
    護工之工作，案經新竹市專勤隊於98年5 月5 日當場查獲，
    原告及外勞T 君於偵訊（調查）筆錄中均坦承不諱，該專勤
    隊將全案移由被告核處，經被告審查屬實，乃依就業服務法
    第57條第1 款及第63條第1 項規定，以98年6 月30日府勞動
    字第0980067992號函處原告罰鍰15萬元。原告不服，提起訴
    願，亦遭駁回，遂向本院提起本件行政訴訟等情，為兩造所
    不爭，且有上開各該文件、原處分及訴願決定書等件影本附
    原處分卷及訴願機關卷可稽。茲依前述兩造主張之意旨，就
    下列各點敘明判決之理由。
五、原告涉有未經許可聘僱逃逸（他人所聘僱）外勞之違章情事
    ：
    (一)按就業服務法第42條規定：「為保障國民工作權，聘僱外
      國人工作，不得妨礙本國人之就業機會、勞動條件、國民
      經濟發展及社會安定。」。準此，同法第57條第1 款禁止
      非法聘僱未經許可、許可失效或他人所申請聘僱之外國人
      從事工作，旨在保障國民工作權，避免妨礙本國人之就業
      機會、勞動條件、國民經濟發展及社會安定。故就業服務
      法對於聘僱外國人從事工作，係採申請許可制。凡雇主需
      聘僱外國人從事工作，即應依法申請許可。本件原告未經
      許可聘僱越南籍逃逸外勞T 君於其家中從事看護工之工作
      ，案經新竹市專勤隊於98年5 月5 日當場查獲，將全案移
      由被告核處，被告審查屬實，因認原告涉有未經許可聘僱
      逃逸（他人所聘僱）外勞之違章情事，核無不合。
    (二)原告主張不知查獲之T 君係非法外勞，並無雇用非法外勞
      之情事云云。經查，本件稽之原告98年5 月7 日調查筆錄
      及同年月22日被告所屬勞工處談話紀錄分別載略：「我僱
      用越南籍外勞T 君在家照顧我父親，已經在我家工作20天
      ，她工作時間不太一定，薪資每日新台幣600 元，由我支
      付給她，她是由前面的外勞介紹來的，應徵時她沒有提出
      證明文件，我也沒要求看，我知道她是逃逸外勞，我知道
      不合法，因我父親實在是很需要人24小時照顧，但僱用外
      勞又無法接上，所以才不得已臨時僱用逃逸外勞。」等語
      （原處分卷第4 頁、第5 頁）、「T 君是我僱用的合法外
      勞介紹給我的，沒有查驗過T 君的居留證及戶口名簿，因
      為我相信我請的合法外勞不會騙我，她說是外籍新娘，我
      就真的認為是外籍新娘。我僱用的合法外勞當初是跟我說
      薪水一樣是給她，她會再跟T 君算，因為T 君是她的替工
      ，她幾天就回來了，後來她打電話說不能回來，叫我直接
      把要給她的薪水給T 君。」等語（原處分卷第12頁、第13
      頁）。復稽之越南籍外勞T 君於98年5 月5 日內政部入出
      國及移民署調查筆錄載略：「是阿公女兒甲○○（按：即
      原告）僱用我照顧阿公，1 天12小時，做1 個月又19天，
      每月薪水1 萬8 千元，是雇主支付給我。雇主有要求我出
      示證件，我有拿居留證及護照給她看，看完後她知道我是
      逃逸外勞，並說等她申請監護工進來才讓我走。」等語（
      原處分卷第6 頁至第8 頁），以上筆錄皆經原告及T 君親
      閱無訛後始簽名捺印在案，T 君之證言並有翻譯人員在場
      翻譯，且原告與T 君所述情節，互核相符。原告雖稱前開
      筆錄所載與事實不符云云，惟如何不符原告並未舉證以實
      其說。而被告依查得事證，核認原告涉有未經許可聘僱逃
      逸（他人所聘僱）外勞之違章情事，並無不合。又原告事
      後雖稱不知查獲之T 君係非法外勞，並無雇用非法外勞云
      云。惟查，T 君既未經原告申請許可，原告亦未查證T 君
      有合法受雇之證明文件，已如前述；則其逕予雇用於其家
      中從事看護工作，所稱不知T 君係非法外勞，無雇用非法
      外勞云云，核非屬實，不足為採。
六、被告所為罰鍰處分，並無違誤：
    綜上所述，本件被告查認原告涉有未經許可聘僱越南籍逃逸
    外勞T 君於其家中從事看護工作之違章情事，乃依就業服務
    法第57條第1 款及第63條第1 項規定，以98年6 月30日府勞
    動字第0980067992 號 函處原告罰鍰15萬元（原處分卷第28
    頁、29頁），並無違誤。
七、本件事證，已臻明確，原告如何涉有未經許可聘僱他人聘僱
    之逃逸外勞等情，本院已詳述如前，則原告復聲請調查製作
    筆錄當時之錄音記錄及傳訊T 君與原告對質云云，核無必要
    ，併此敘明。
八、從而，被告以原告涉有未經許可聘僱逃逸（他人所聘僱）外
    勞之違章行為，所為罰鍰處分，於法並無違誤。訴願決定遞
    予維持，亦無不合。原告徒執前詞，訴請撤銷，為無理由，
    應予駁回。
據上論結，本件原告之訴為無理由，依行政訴訟法第236 條、第
233 條第1 項、第98條第1 項前段，判決如主文。
中    華    民    國    99    年     1    月   29     日
                  臺北高等行政法院第三庭
                                  法  官  蕭忠仁
上為正本係照原本作成。
本件以訴訟事件所涉及之法律見解具有原則性者為限，始得於本
判決送達後20日內向本院提出上訴狀並表明上訴理由，如已於本
判決宣示後送達前提起上訴者，應於判決送達後20日內補具上訴
理由（均按他造人數附繕本），且經最高行政法院許可後方得上
訴。
中    華    民    國    99    年     1    月   29     日
                                  書記官  方偉皓


司法院資訊處製作；財團法人民間司法改革基金會備份。
